【裁判字號】    96,上更(一),410
【裁判日期】    970116
【裁判案由】    違反槍砲彈藥刀械管制條例
【裁判全文】
臺灣高等法院臺中分院刑事判決     96年度上更(一)字第410號
上  訴  人
即  被  告  丁○○
                      8號
指定辯護人  本院公設辯護人  丙○○
上列上訴人因違反槍砲彈藥刀械管制條例案件，不服臺灣苗栗地
方法院中華民國95年2月21日第一審判決 (民國94年度訴字第327
號，起訴案號：臺灣苗栗地方法院檢察署民國94年度偵字第2000
號、2431號），提起上訴，經判決後，由最高法院發回更審，本
院判決如下：
    主  文
原判決撤銷。
丁○○未經許可，持有其他可發射子彈具有殺傷力之改造手槍，
處有期徒刑壹年肆月，併科罰金新台幣萬元，罰金如易服勞役
，以新臺幣壹仟元折算壹日，減為有期徒刑捌月，併科罰金新臺
幣壹萬伍仟元，罰金如易服勞役，以新臺幣壹仟元折算壹日。扣
案之仿WALTHER 廠PPK／S型改造半自動手槍壹枝 (槍枝管制編號
：0000000000號）及改造子彈顆均沒收。
    事  實
一、丁○○明知可發射子彈具有殺傷力之槍枝，及可供該槍枝使
    用具有殺傷力之子彈，係槍砲彈藥刀械管制條例所列管之槍
    枝及彈藥，非經主管機關許可，均不得持有，竟於民國93年
    7、8月間或之前某不詳日期，在不詳地點，取得具殺傷力之
    仿WALTHER廠PPK/S型改造半自動手槍1枝（槍枝管制編號：0
    000000000號）及具殺傷力之改造子彈 5顆（鑑定試射2顆，
    驗餘剩 3顆），未經許可而持有之。於93年7、8月間，苗栗
    縣苗栗市○○街80號之「亞洲之城」酒店籌備開幕，丁○○
    應邀擔任該店經理，負責店內業務及糾紛排解工作，遂將上
    開槍彈攜帶前來，嗣於93年 9月15日凌晨零時30分許，警方
    偵辦呂志勇等人所涉之組織犯罪條例案件（另案審理），持
    搜索票在上開「亞洲之城」酒店內搜索時，當場在該店之員
    工休息室，扣得前開具殺傷力之改造玩具手槍 1枝及改造子
    彈5顆（鑑定試射2顆，驗餘剩3顆）。
二、案經苗栗縣警察局移請臺灣苗栗地方法院檢察署檢察官偵查
    起訴。
    理  由
壹、證據能力部分
  一、按被告以外之人於審判外之言詞或書面陳述，除法律有規
      定者外，不得作為證據，刑事訴訟法第159條第1項定有明
      文。經查本件證人Ａ1 於警訊及偵查中之供述，係屬審判
      外之陳述，被告及其辯護人於原審否認其具有證據能力，
      本院不予採取。
  二、被告以外之人於審判外之陳述，雖不符合刑事訴訟法第15
      9條之 1至之4之規定，而經當事人於審判程序同意作為證
      據，法院審酌該言詞陳述或書面陳述作成時之情況，認為
      適當者，亦得為證據。當事人、代理人或辯護人於法院調
      查證時，知有第159條第1項不得為證據之情形，而未於言
      詞辯論終結前聲明異議者，視為有前項之同意，刑事訴訟
      法第159條之5定有明文。經查證人李大猷、梁峻綸之警訊
      筆錄，於案發之初，未受外力干擾，且綜觀全卷，亦無刑
      求取供情事，被告及其原審辯護人亦不爭執其證據能力（
      見原審卷第47頁正面），視為同意作為證據，且證人梁峻
      綸於本院審理時結證稱，其警訊筆錄為真實，係在自由意
      思下陳述，則證人李大猷、梁峻綸之上開警訊筆錄，自均
      得作為證據。
  三、關於測謊鑑定通知書之證據能力：
      按「測謊鑑定，係依一般人若下意識刻意隱瞞事實真相時
      ，會產生微妙之心理變化，例如：憂慮、緊張、恐懼、不
      安等現象，而因身體內部之心理變化，身體外部之生理狀
      況亦隨之變化，例如：呼吸急促、血液循環加速、心跳加
      快、聲音降低、大量流汗等異常現象，惟表現在外之生理
      變化，往往不易由肉眼觀察，乃由測謊員對受測者提問與
      待證事實相關之問題，藉由科學儀器（測謊機）紀錄受測
      者對各個質問所產生細微之生理變化，加以分析受測者是
      否下意識刻意隱瞞事實真相，並判定其供述是否真實；測
      謊機本身並不能直接對受測者之供述，產生正確與否之訊
      號，而係測謊員依其專業之學識及經驗，就測謊紀錄，予
      以客觀之分析解讀，至於測謊鑑定究竟有無證據能力，刑
      事訴訟法並無明文規定，惟實務上，送鑑單位依刑事訴訟
      法第208條第1項規定，囑託法務部調查局或內政部警政署
      刑事警察局為測謊檢查，受囑託機關就檢查結果，以該機
      關名義函覆原囑託之送鑑單位，該測謊檢查結果之書面報
      告，即係受囑託機關之鑑定報告，該機關之鑑定報告，形
      式上若符合測謊基本程式要件，包括：（１）經受測人同
      意配合，並已告知得拒絕受測，以減輕受測者不必要之壓
      力；（２）測謊員須經良好之專業訓練與相當之經驗；（
      ３）測謊儀器品質良好且運作正常；（４）受測人身心及
      意識狀態正常；（５）測謊環境良好，無不當之外力干擾
      等要件，即賦予證據能力，非謂機關之鑑定報告書當然有
      證據能力；具上述形式之證據能力者，始予以實質之價值
      判斷，必符合待證事實需求者，始有證明力；刑事訴訟法
      就證據之證明力，採自由心證主義，由法院本於確信自由
      判斷，惟法院之自由判斷，亦非漫無限制，仍不得違背經
      驗法則及論理法則；測謊檢查之受測者，可能因人格特性
      或對於測謊質問之問題無法真正瞭解，致出現不應有之情
      緒波動反應，此時若過於相信測謊結果，反而有害於正當
      之事實認定，又測謊檢查之時間過遲，攸關受測者情緒得
      否平復，與鑑定之精確性非無影響，此時間因素，事實審
      法院於取捨時，不得不予考量；惟一般而言，受測者否認
      犯罪之供述呈現不實之情緒波動反應，不得採為有罪判決
      之唯一證據，若受測者否認犯罪之供述，並無不實之情緒
      波動反應，又無其他積極證據證明其被訴之犯罪事實，自
      得採為有利於受測者之認定」（最高法院92年度台上字第
      3822號判決意旨可資參照）。本件測謊鑑定係在被告同意
      下所為；實施測謊鑑定之鑑定人為內政部警政署刑事警察
      局測謊組組員乙○○，乃該局負責實施測謊之專業人員，
      具有專門智識經驗及能力，有測謊鑑定人乙○○資歷表附
      表可證，是本件鑑定人具有專業訓練與相當之經驗，尚無
      疑問；又本件測試環境良好，無不當外力干擾，查無證據
      證明測謊儀器受損或不良，有該局測謊鑑定資料表 1紙可
      參；且受測人即被告為身心及意識正常之人，目前身體狀
      況良好，有該局測謊儀器測試具結書 1紙可考，本件亦查
      無其他證據證明其等在受測當日有不正常之身心狀態；此
      外，更查無證據證明有外力干擾受測當日之情。是本件測
      謊鑑定書符合前述最高法院前開判決意旨之前提要件，且
      鑑定之經過及結果，亦經鑑定人乙○○於本院結證明確，
      應具有證據能力。
貳、實體部分
一、訊據被告丁○○，矢口否認有上開持有槍彈之犯行，辯稱：
    扣案之槍彈不是我的，不知道是誰的云云。然查：
（一）本件警察於上揭時、地查獲WALTHER 廠PPK/S 型改造半自
      動手槍1枝（槍枝管制編號：0000000000號）及改造子彈5
      顆等情，為被告所不否認，且經證人李大猷證述屬實，並
      有上開槍彈扣案可資佐證。又扣案之槍彈，經送請內政部
      警政署刑事警察局鑑定結果：「一、送鑑改造手槍（槍枝
      管制編號：0000000000號）1枝，認係由仿WALTHER廠PPK/
      S 型半自動手槍製造之金屬玩具手槍換裝土造金屬槍管而
      成之改造手槍，機械性能良好，可擊發適用之子彈，認具
      殺傷力。二、送鑑改造子彈5顆，認均係直徑8.0mm（採樣
      1顆測量）金屬彈頭之土造子彈，經採樣2顆試射，均可擊
      發，認均具殺傷力」等情，有該局93年10月8日刑鑑字第0
      930191862號槍彈鑑定書1份在卷可稽。
（二）證人李大猷於警詢中證稱：「我在8 月底左右，我在亞洲
      之城廚房旁的員工休息室，看過丁○○及梁峻綸在室內把
      玩（那把槍枝）。」、「我曾經聽過丁○○講過，他從桃
      園回來有帶1把槍枝回來苗栗。」、「93年 7、8月份，在
      那裡告訴我，很像是在藍寶石酒店告訴我的。」、「（你
      當時看到該槍彈時有幾發子彈？） 5發。」、「確實丁○
      ○有跟我提這件事（丁○○告知從桃園攜帶槍枝之事），
      我也可以跟丁○○當面對質。」等語（見94年度偵字第24
      31號偵查卷一第53頁背面背面、第56、57、59頁），嗣於
      原審審理時到庭具結證稱：「當初丁○○說，要從桃園帶
      1把槍下來，後來我在休息室看到他把玩那把槍。」、「
      （他在哪裡跟你說）印象中是在藍寶石 PUB」、「他（綽
      號小光之人）在案發後有到我家找我弟弟吃飯，當時我也
      在場，小光說，丁○○本來叫他要把這把槍扛起來」、「
      我跟他說，這（槍彈）不是你的，為甚麼要你扛」。等語
      （見原審卷第72、75頁），參以證人李大猷與被告並無過
      節乙情，為被告所自承，則證人李大猷不至於故意設詞誣
      陷被告，是其於警詢及原審中證述，被告親自告知，自桃
      園攜帶槍枝前來苗栗，並親眼看見被告把玩槍枝等情，堪
      屬可採。
（三）證人梁峻綸於警訊時證稱：「我於93年 8月中旬，在亞洲
      之城酒店開業後一個多禮拜某日（詳細日期我忘記了）晚
      上23時至24時間，在該酒店一樓員工休息室茶桌上，看到
      藏放槍枝之手提包」、「那個時候是丁○○拿著槍枝，而
      包包當時放在茶桌上」、「被查獲之槍、彈是丁○○拿去
      該酒店內放置的」（見93年度他字第 310號偵查卷第15頁
      正面、第16頁正面），證人梁峻綸於本院審理時結證稱，
      其警訊筆錄為真實，係在自由意思下陳述，足證該槍彈，
      確係被告丁○○自桃園攜帶回來，放置之亞洲之城酒店內
      無訛。
（四）再者，本件查獲扣案槍彈之地點即亞洲之城酒店員工休息
      室，雖非被告個人使用之空間，然該處既為該店員工休息
      室，表示並非任何人可以任意進入，必須該店內員工所允
      許之人使得進入使用，被告身為該店經理，自可任意使用
      該處；且被告擔任該店經理，負責店內營業及客人鬧事或
      糾紛排解，顯非一般工作人員，則其持有槍彈供嚇阻有人
      鬧事，並非不可能之事；再參之被告於原審審理時供稱，
      曾看過本件扣案之槍枝，並在前開員工休息室內把玩槍枝
      等語，此部分之情節，與前開證人李大猷、梁峻綸所證內
      容相符，故被告辯稱，並未持有槍彈云云，顯難採信。
（五）又對於被告為測謊鑑定之結果，如否認犯罪有不穩定之情
      緒波動反應，雖不能為有罪判決之唯一證據，但非無證據
      能力，仍得供裁判之佐證。被告於檢察官偵訊時，同意接
      受測謊，並經送請合格鑑定機關內政部警政署刑事警察局
      接受測謊鑑定。經該局以熟悉測試法、區域比對法之鑑定
      方法，鑑定結果：「受測人丁○○於測前會談，否認在亞
      洲之城酒店休息室內查獲的槍彈為渠所有，經測試後呈不
      實反應」，有該局94年 5月13日刑鑑字第0940075696號測
      謊鑑驗結果鑑定書 1件在卷可證，輔以前開證人之證詞及
      其他情節，被告否認持有槍彈云云，顯有說謊之情，尚難
      採信。至被告辯稱，被告測謊前曾經飲酒且只睡 5小時，
      測謊正確率僅為百分之68.8，且不同研究中，正確率有不
      同乙節，惟被告自承之前在酒店上班等語，佐以內政部警
      政署刑事警察局測謊儀器測試具結書所載，被告平時睡眠
      時間只有3.5小時，測前睡眠5小時，自感正常，且係在14
      小時前飲用啤酒，可見被告在受測當時，並無異於平常之
      情狀；又縱使測謊結果之正確率雖非百分之百，但並非全
      無正確性，況本件並非僅有測謊鑑定書為唯一之證據，故
      被告上開所指，亦難遽為有利於被告之認定。
（六）綜上所述，被告所辯，顯係事後卸責之詞，不足採信。本
      件事證明確，被告之犯行應堪認定。
二、查被告行為後，槍砲彈藥刀械管制條例業於94年 1月26日修
    正公布，同年1月28日生效，原條文第11條第4項刪除，並修
    正為第8條第4項，並將法定刑由「1年以上7年以下有期徒刑
    ，併科新臺幣7百萬元以下罰金」，修正為「3年以上10年以
    下有期徒刑，併科新臺幣 7百萬元以下罰金」，比較修正後
    槍砲彈藥刀械管制條例第8條第4項及修正前同條例第11條第
    4項之規定，以修正前舊法之規定有利於被告，依刑法第2條
    第 1項但書之規定，自應適用修正前之槍砲彈藥刀械管制條
    例第11條第 4項規定論處。至於持有子彈部分，因槍砲彈藥
    刀械管制條例第12條第 4項未經修正，則應適用裁判時之新
    法。再按可發射金屬或子彈具有殺傷力之改造槍枝及可供該
    槍枝使用具有殺傷力之子彈，分別係槍砲彈藥刀械管制條例
    第4條第1項第1、2款所列之槍枝及子彈，依同條例第 5條之
    規定，非經中央主管機關許可，均不得持有。被告未經許可
    ，持有可發射子彈具有殺傷力之改造手槍1枝及子彈5顆，核
    其所為，係犯修正前槍砲彈藥刀械管制條例第11條第 4項未
    經許可持有可發射子彈具殺傷力之改造手槍罪及修正後同條
    例第12條第 4項未經許可持有子彈罪。被告以一行為觸犯未
    經許可持有槍枝及子彈罪部分，為想像競合犯，依刑法第55
    條之規定，應從一重之未經許可持有其他可發射子彈具有殺
    傷力之改造手槍罪論處。被告犯罪時間在96年 4月24日以前
    ，應依中華民國96年罪犯減刑條例予以減刑。又罰金易服勞
    役之折算標準業經修正公布，並於95年7月1日生效，比較修
    正前後之法律，以修正後之法律有利於被告，自應適用修正
    後之法律。原審以被告罪證明確，予以論罪科刑，原無不合
    ，惟查被告犯罪時間在96年 4月24日以前，應依中華民國96
    年罪犯減刑條例予以減刑，原審未及減刑，尚有未合，又罰
    金易服勞役之折算標準亦經修正公布，並於95年7月1日生效
    ，原審未及比較適用，亦有未洽，被告上訴意旨否認犯罪，
    雖無理由，惟原判決既有上開可議之處，自屬不能維持，應
    由本院將原判決撤銷改判。爰審酌被告之生活狀況、智識程
    度、犯罪動機、目的、手段，其值此槍彈氾濫之際，無故持
    有具殺傷力之改造玩具手槍及子彈，雖未有其他實害行為，
    然對社會治安潛藏高度危險性，持有槍彈之期間、數量及犯
    後否認犯行等一切情狀，量處並減刑如主文第二項所示之刑
    ，罰金部分並諭知易服勞役之折算標準。另扣案之改造玩具
    手槍1枝（含彈匣1個，槍枝管制編號：0000000000號）及改
    造子彈3個，均為違禁物，應依刑法第38條第 1項第1款規定
    宣告沒收；至其餘改造子彈 2顆業經試射用盡，已不具殺傷
    力，並非違禁物，不另為沒收之諭知。
據上論斷，應依刑事訴訟法第369條第1項前段、第364條、第299
條第1項前段，修正前槍砲彈藥刀械管制條例第11條第4項，修正
後同條例第12條第4項，刑法第2條第 1項前段、後段、第11條前
段、第55條、第42條第3項、第38條第1項第 1款，中華民國96年
罪犯減刑條例第2條第1項第3款、第7條，判決如主文。
本案經檢察官甲○○到庭執行職務。
中    華    民    國    97    年    1     月    16    日
            刑事第二庭  審判長法  官  李  璋  鵬
                              法  官  胡  忠  文
                              法  官  胡  森  田
上列正本證明與原本無異。
如不服本判決應於收受送達後十日內向本院提出上訴書狀，其未
敘述上訴之理由者並得於提起上訴後十日內向本院補提理由書（
均須按他造當事人之人數附繕本）。
                              書記官  籃  營  昌
中    華    民    國    97    年    1     月    16    日


司法院資訊處製作；財團法人民間司法改革基金會備份。
